臺灣高等法院刑事判決　　　　　　　　　　　　　九十三年度上訴字第二八八九號
　　上　訴　人
　　即　被　告　甲○○
　　選任辯護人　舒建中律師
右列被告因違反槍砲彈藥刀械管制條例案件，不服臺灣士林地方法院九十三年度訴字
第三二九號，中華民國九十三年九月十日第一審判決（起訴案號：臺灣士林地方法院
檢察署九十三年度偵字第二四六二號），提起上訴，本院判決如左：
    主  文
上訴駁回。
    事  實
一、甲○○於民國八十九年十月間，受其混黑社會之大哥即姓名年籍不詳、自稱為「
    馬德倫」之成年男子囑託丟棄槍彈，由「馬德倫」處收受具有殺傷力之如附表所
    示槍枝、子彈。明知未經主管機關許可，不得持有上開槍彈，竟將之藏置於臺中
    市○區○○○街一一五巷二十號十三樓之一租處房間內而非法持有，迄於九十二
    年十月二十八日凌晨五時三十五分許，經警持臺灣南投地方法院法官核發之搜索
    票搜索上址而查獲，並扣得上開槍、彈。
二、案經南投縣政府警察局報請臺灣南投地方法院檢察署檢察官呈請臺灣高等法院檢
    察署移轉臺灣士林地方法院檢察署檢察官偵查起訴。
    理  由
一、訊據上訴人即被告甲○○坦承受姓名年籍不詳、綽號「馬德倫」之成年男子所託
    丟棄槍、彈，收受後藏置於其臺中租住處而持有之事實，惟矢口否認有何違反槍
    砲彈藥刀械管制條例犯行，辯稱：扣案槍枝是壞掉的，需人工復位才能擊發子彈
    ，其不知具有殺傷力云云。
二、經查：
  (一)扣案槍、彈經送內政部警政署刑事警察局鑑驗結果：改造手槍部分（槍枝管制編
    號0000000000號），認係仿ＢＥＲＥＴＴＡ廠八四型半自動手槍製造
    之金屬玩具手槍，換裝土造金屬槍管改造而成之改造手槍，雖送鑑槍枝板機無法
    正常復位，惟仍可以外力輔助定位，可擊發適用之子彈，認具殺傷力；子彈部分
    （直徑約七點九ＭＭ），認係由玩具金屬彈殼加裝七點九ＭＭ金屬彈頭組合而成
    之改造子彈，經試射，可以擊發，具有殺傷力，有內政部警政署刑事警察局九十
    二年十二月三十一日刑鑑字第０九二０二一０四九四號槍彈鑑定書附卷可稽（見
    九十二年度偵字第二四六二號卷第四十七頁、第五十頁、第五十二頁）。
  (二)槍彈鑑定機關代表李協昌於偵查及本院審理中皆陳明：扣案槍枝雖因欠缺板機簧
    ，無法如一般槍枝擊發時，以扣動板機方式帶動擊錘擊發子彈，故擊發時，板機
    無法正常復位，惟仍可以人工方式，用手將板機推回原位，以此方式即可擊發，
    所以認為有殺傷力等語（見本院卷第四十一頁、第四十二頁、九十二年度偵字第
    二四六二號卷第三十四頁），衡諸常情，當槍枝板機無法正常復位，以手動將板
    機推回原位，亦非困難無法辦到之事，況被告既稱因愛好槍枝而持有，豈有不設
    法以各種方式尋求將板機推回原位，以測試其是否能正常擊發子彈之理？
  (三)扣案子彈一顆，直徑約七點九ＭＭ，業經試射而滅失，其具有殺傷力，已如上述
    ，亦據李協昌陳述在卷，雖鑑定報告誤載為子彈二顆，然係與另案同時遭查緝之
    「陳富民」所有扣案子彈混淆之故（見九十二年度偵字第二四六二號卷第二十一
    頁、第三十五頁、第四十五頁），亦據被告坦承在卷（見原審卷第三十二頁），
    無礙於被告持有、用於試射之子彈具有殺傷力之事實。
  (四)當日查獲之物品，有通槍條一組，據被告所言，乃係保養槍枝所用，為扣案前一
    個月方拿出槍枝保養，之前並無保養動作，於本院審理中亦承認偵查中所言為實
    （見九十二年度偵字第四０九五號卷第四十九頁、第五十六頁、本院卷第四十四
    頁），然被告於八十九年十月間，既因喜愛該槍枝外型及好奇而收藏，竟遲至九
    十二年九月間才保養槍枝，已不合常理；況被告果真認知槍枝損壞，無殺傷力，
    僅收藏供觀賞用，擦拭槍枝外表，以維外觀已足，何須使用通槍條保養？若非認
    知槍枝有殺傷力，斷無使用通槍條清理槍管、彈道之理。況被告同時收藏之子彈
    具有殺傷力，亦如上述，益徵被告認知槍枝具有殺傷力至明。顯見扣案槍枝之擊
    發性能，並不因槍枝欠缺板簧機，致擊發後需用手把板機推回原位而受影響，被
    告辯稱槍枝損壞，沒有殺傷力云云，不足採信。
  (五)綜上所述，本件事證明確，被告犯行堪以認定。
三、核被告所為，係犯槍砲彈藥刀械管制條例第十一條第四項之未經許可持有可發射
    子彈具殺傷力之改造手槍罪、及同條例第十二條第四項未經許可持有子彈罪。被
    告以一持有行為而觸犯持有改造手槍、子彈二罪，為想像競合犯，應依刑法第五
    十五條之規定，從較重之槍砲彈藥刀械管制條例第十一條第四項未經許可持有改
    造手槍罪論處。
四、原審以被告所犯事證明確，適用槍砲彈藥刀械管制條例第十一條第四項、第十二
    條第四項，刑法第十一條前段、第五十五條、第四十二條第二項、第三十八條第
    一項第一款，罰金罰鍰提高標準條例第二條，現行法規所定貨幣單位折算新臺幣
    條例第二條之規定，並審酌被告前並無任何前科，素行尚佳，且其持有槍彈之動
    機僅係為了好奇，然非法持有槍、彈，對社會治安危害甚鉅，且為社會治安為人
    所詬病之大宗，及其犯罪之目的、手段、犯罪時所受之刺激、品性、生活狀況、
    智識程度、犯罪所生之損害等一切情狀，從輕量處有期徒刑一年，併科罰金新臺
    幣五萬元，罰金如易服勞役以三百元（即新臺幣九百元）折算一日。並以扣案如
    附表所示之槍枝，為違禁物，不問屬於犯人與否，均應依刑法第三十八條第一項
    第一款宣告沒收；至扣案如附表所示子彈，業於鑑驗過程中試射擊發滅失，已無
    殺傷力而失其違禁物之性質，無庸宣告沒收。核其認事用法並無不合，量刑亦甚
    妥適。被告上訴，否認槍枝具有殺傷力，而指摘原判決不當，並請諭知緩刑，均
    為無理由，應予駁回。
據上論斷，應依刑事訴訟法第三百六十八條，判決如主文。
本案經檢察官郭啟東到庭執行職務。
中　　　華　　　民　　　國　　九十三　　年　　 十二 　　月　　　九　　　日
                              臺灣高等法院刑事第二十一庭
                                  審判長法  官  葉  騰  瑞
                                        法  官  劉  壽  嵩
                                        法  官  魏  新  國
右正本證明與原本無異。
如不服本判決，應於收受送達後十日內向本院提出上訴書狀，其未敘述上訴之理由者
並得於提起上訴後十日內向本院補提理由書（均須按他造當事人之人數附繕本）。
                                        書記官  陳  秋  雄
中　　　華　　　民　　　國　　九十三　　年　　　十二　　月　　　九　　　日
附錄：本案論罪科刑法條全文
槍砲彈藥刀械管制條例第十一條第四項：
    未經許可，持有、寄藏或意圖販賣而陳列第一項所列槍砲者，處一年以上七年以
    下有期徒刑，併科新臺幣七百萬元以下罰金。
槍砲彈藥刀械管制條例第十二條第四項：
    未經許可，持有、寄藏或意圖販賣而陳列子彈者，處五年以下有期徒刑，併科新
    台幣三百萬元以下罰金。
附表：
┌───────────────┐
│扣案槍枝、子彈品名、數量      │
├───────────────┤
│仿ＢＥＲＥＴＴＡ廠八四型半自動│
│手槍製造之改造玩具手槍壹枝（含│
│金屬彈匣壹個，槍枝管制編號一一│
│00000000號）、口徑七點│
│九ＭＭ金屬彈頭改造子彈一顆（已│
│試射滅失）                    │
└───────────────┘
